【裁判字號】    97,上易,3062
【裁判日期】    971211
【裁判案由】    詐欺
【裁判全文】
臺灣高等法院刑事判決                97年度上易字第3062號
上  訴  人
即  被  告  甲○○
                    （現另案羈押於臺灣臺北看守所）
上列上訴人因詐欺案件，不服臺灣板橋地方法院97年度易字第20
73號，中華民國97年7 月31日第一審判決（起訴案號：臺灣板橋
地方法院檢察署97年度偵字第14862 號），提起上訴，本院判決
如下：
    主  文
上訴駁回。
    理  由
一、按依刑事訴訟法第350條、第361條、第362條、第367條規定
    ，不服地方法院之第一審判決而上訴者，須提出上訴書狀，
    並應敘述具體理由，為上訴必備之程式；其所提出之書狀未
    敘述上訴理由，或僅曾以言詞陳述上訴理由者，均應於上訴
    期間屆滿後20日內補提理由書於第一審法院。第一審法院經
    形式審查，認逾期未補提上訴理由者，應定期間先命補正；
    逾期未補正者，為上訴不合法律上之程式，應以裁定駁回。
    倘已提出上訴理由，但所提非屬具體理由者，則由第二審法
    院以上訴不合法律上之程式，判決駁回。而所謂具體理由，
    必係依據卷內既有訴訟資料或提出新事證，指摘或表明第一
    審判決有何採證認事、用法或量刑等足以影響判決本旨之不
    當或違法，而構成應予撤銷之具體事由，始克當之（例如：
    依憑證據法則具體指出所採證據何以不具證據能力，或依憑
    卷證資料，明確指出所為證據證明力之判斷如何違背經驗、
    論理法則）；倘僅泛言原判決認定事實錯誤、違背法令、量
    刑失之過重或輕縱，而未依上揭意旨指出具體事由，或形式
    上雖已指出具體事由，然該事由縱使屬實，亦不足以認為原
    判決有何不當或違法者（例如：對不具有調查必要性之證據
    ，法院未依聲請調查亦未說明理由，或援用證據不當，但除
    去該證據仍應為同一事實之認定），皆難謂係具體理由，俾
    與第二審上訴制度旨在請求第二審法院撤銷、變更第一審不
    當或違法之判決，以實現個案救濟之立法目的相契合，並節
    制濫行上訴（最高法院97年度台上字第892 號、97年度台上
    字第1402號等判決意旨參照）。又原審法院對上訴書狀有無
    記載理由，為形式上之審查，認有欠缺，且未據上訴人自行
    補正者，固應定期間先命補正。然上訴理由是否具體，依96
    年7月4日刑事訴訟法第361 條修正理由三之說明，屬第二審
    法院審查範圍，不在命補正之列。
二、本件原審依憑上訴人即被告甲○○於偵查及原審審理時之自
    白，及共同被告黃凱崙之供證，以及被害人林瑞斌、陳守耀
    、許世昌等之證述，暨發送通知單、贓物認領保管單及液晶
    電視機照片等，認定上訴人甲○○與共同被告黃凱崙（未據
    上訴）因財務狀況不佳，竟基於共同意圖為自己不法所有之
    犯意聯絡，明知並無支付價金之財力，竟於下列時間、地點
    之手法詐騙林瑞斌、陳守耀、許世昌：
    (1)、甲○○於97年2月3日14時許，撥打電話給予開普洋菸酒
        股份有限公司之業務員林瑞斌（起訴書誤載為經營菸酒
        公司）並詐稱其姓「江」，要向林瑞斌訂購軒尼斯VSOP
        共計72瓶（每瓶為新臺幣1050元，總價為75600 元）及
        貝勒紅酒18瓶（每瓶為新臺幣450 元），致林瑞斌陷於
        錯誤，於翌（4 ）日中午12時許，將前開商品運送至甲
        ○○指定之臺北縣泰山鄉○○路○段666號之「山海關餐
        廳」前，甲○○即要求林瑞斌先將軒尼斯VSOP共計72瓶
        卸下，並由在場之黃凱崙動手搬運上開物品，甲○○又
        要求林瑞斌一同將貝勒紅酒18瓶運送至公司，嗣甲○○
        與林瑞斌前往輔大工商城後，甲○○再向林瑞斌佯稱要
        將所騎乘之機車停放在門口，由林瑞斌先行進入，甲○
        ○即趁此時離開該處，俟林瑞斌回到門口後，發現甲○
        ○已不在該處，林瑞斌遂查覺有異，再前往臺北縣泰山
        鄉○○路○段666號之「山海關餐廳」，發現黃凱崙及軒
        尼斯VSOP共計72瓶亦已不在該處，至此林瑞斌始知受騙
        （上揭軒尼斯VSOP共計72瓶已遭甲○○變賣）。
    (2)、甲○○先於同年2 月中旬至臺北縣板橋市○○路○段39
        號一樓經營電器行之陳守耀（起訴書誤載為經營電器公
        司），向陳守耀佯稱其姓「王」，要向陳守耀訂購液晶
        電視（價格42000 元）、除濕機（價格5000元）、洗衣
        機各1 臺，隨後只留下名片後離去。迨至同年月23日上
        午某時，甲○○撥打電話給予陳守耀，佯稱欲向陳守耀
        訂購前開液晶電視（價格42000 元）、除濕機（價格50
        00元）、洗衣機各1 臺，並約定於同日13時許，將前開
        電器商品運送至臺北縣新莊市○○街42號，致陳守耀陷
        於錯誤，誤信為真；乃依約於23日下午1 時許，將前開
        電器商品運送至臺北縣新莊市○○街42號前，迨陳守耀
        將上揭電器商品運送至上開地點後，甲○○即要求陳守
        耀（起訴書誤載林瑞斌）先將液晶電視、除濕機各1 臺
        卸下後，由在場之黃凱崙搬運至該處3 樓，而甲○○又
        要求陳守耀一同將洗衣機1 臺運送至甲○○之母之住處
        ，嗣甲○○與陳守耀行經臺北縣新莊市○○街處，甲○
        ○再向陳守耀佯稱要去搬運推車過來載運洗衣機，而要
        求陳守耀在該處等待，隨後甲○○即趁機離開該處，嗣
        陳守耀等待15分鐘後發現甲○○一直未回到該處，陳守
        耀發查覺有異，再前往臺北縣新莊市○○街42號3 樓，
        發現黃凱崙及液晶電視、除濕機各1 臺亦已不在該處，
        至此陳守耀始知受騙（上揭液晶電視、除濕機各1 臺已
        遭甲○○變賣）。
    (3)、甲○○於同年5月8日14時許，至台北縣泰山鄉○○路○
        段130 號許世昌所經營之「千耀電器行」（起訴書誤載
        為向電器公司）向許世昌佯稱欲訂購液晶電視（價格為
        35000元）、冰箱、開飲機各1 臺，並指定於同（8）日
        17時許將前開商品運送至臺北縣新莊市○○街110 號，
        致許世昌陷於錯誤，信以為真。迨於同（8 ）日17時許
        ，許世昌即依約將上開訂購之電器商品運送至臺北縣新
        莊市○○街110 號前時，甲○○即要求許世昌先將液晶
        電視1 臺卸下，由在場之黃凱崙看管；隨後甲○○又要
        求許世昌一同將冰箱、開飲機各1 臺運送至臺北縣新莊
        市○○路24號之甲○○之母之住處，嗣甲○○與許世昌
        到達該處後，甲○○再向許世昌佯稱其母不在該處，要
        將冰箱、開飲機各1 臺運送至甲○○之姊之住處，嗣行
        經臺北縣新莊市○○路82巷36號前時，甲○○即跳車離
        開現場，許世昌發覺有異，立即下車攔下甲○○並報警
        處理，另經警循線查獲黃凱崙。
    適用刑法第28條、第339條第1項、第51條第5 款，刑法施行
    法第1條之1第1項、第2項前段，論處上訴人甲○○犯共同詐
    欺取財罪，處有期徒刑柒月；又犯共同詐欺取財罪，處有期
    徒刑伍月；又犯共同詐欺取財罪，處有期徒刑月。應執行
    有期徒刑壹年。
三、本件上訴人即被告甲○○提起上訴，經核其上訴狀僅泛稱：
    上訴人行為時思慮未深，犯後坦承犯行，甚有悔意，態度非
    常良好，原審未全盤考量刑法第57條量刑之標準，顯有量刑
    過重及刑罰失衡之處，請求撤銷原判決，改為更有利於被告
    之判決云云，就原判決認定事實、適用法律及量刑等事項，
    有何不當或違法之處，並未具體指摘，自非屬上訴第二審之
    具體理由。且刑罰之量定，為法院得依職權自由裁量之事項
    ，苟於法定刑度之內，予以量定，且客觀上並無明顯濫權之
    情形者，自不容當事人任憑主觀意見，指摘其違法、失當。
    本件原判決既已詳細記載認定被告犯罪事實之證據及理由，
    就其刑之裁量，亦已審酌上訴人之犯罪動機係因缺錢花用，
    上訴人提議犯案，係居於主謀地位，與共同被告黃凱崙利用
    向業者訂購貨物之機會趁機詐取財物，惡性非微，兼衡上訴
    人因詐欺犯罪所獲取之財物價值，暨犯後業已坦承犯行，態
    度良好等一切情狀，在適法範圍內行使裁量權，核無量刑違
    法或不當之情形。是原判決量刑時既已斟酌包含犯罪動機及
    犯後態度在內等一切情狀，上訴人倘仍不服，自應說明原判
    決關於此部分之論述有何違法或不當之處，乃竟空言泛稱思
    慮未週，犯後坦承犯行，已有悔意，態度非常良好，原審量
    刑過重云云，尚不足以影響原判決之本旨，且就原判決認定
    事實、適用法律及量刑等事項，有何不當或違法之處，並未
    具體指摘，衡以上述說明，被告不服原審判決提起上訴，並
    未提出合於刑事訴訟法第361條第1項規定之具體理由，其上
    訴不合法律上之程式，爰不經言詞辯論，予以駁回。
據上論結，應依刑事訴訟法第367條前段、第372條，判決如主文
。
中    華    民    國    97    年    12    月    11    日
                  刑事第十二庭審判長法  官  蔡永昌
                                    法  官  施俊堯
                                    法  官  蔡新毅
以上正本證明與原本無異。
不得上訴。
                                    書記官  楊秋鈴
中    華    民    國    97    年    12    月    11    日


司法院資訊處製作；財團法人民間司法改革基金會備份。
